【裁判字號】    98,台上,403
【裁判日期】    980122
【裁判案由】    違反毒品危害防制條例
【裁判全文】
最高法院刑事判決              九十八年度台上字第四０三號
上  訴  人  台灣高等法院檢察署檢察官
被      告  甲○○
                    號4樓
            乙○○
上列上訴人因被告等違反毒品危害防制條例案件，不服台灣高等
法院中華民國九十七年十月八日第二審判決（九十七年度上訴字
第三六一三號，起訴案號：台灣板橋地方法院檢察署九十六年度
偵字第二九九七一號、九十六年度毒偵字第九三四五號、九十七
年度毒偵字第一四五號、九十七年度毒偵字第一四六號），提起
上訴，本院判決如下：
    主  文
原判決關於乙○○施用第一級毒品及意圖販賣而持有第一級、第
二級毒品部分暨甲○○部分均撤銷，發回台灣高等法院。
其他上訴駁回。
    理  由
一、撤銷發回部分
本件原判決維持第一審分別論處被告甲○○施用第一級毒品二罪
，均累犯各罪刑；論處被告乙○○施用第一級毒品，累犯罪刑；
駁回被告等該等部分在第二審之上訴。另就公訴意旨認被告等共
同涉犯意圖販賣而持有第一級、第二級毒品之犯行部分，以公訴
人所舉事證，尚難說服法院形成被告等確有共同意圖販賣而持有
第一級、第二級毒品之心證，此部分所為，應僅構成毒品危害防
制條例第十一條第一項、第二項之持有第一級、第二級毒品之犯
行，其等持有毒品之低度行為，應為施用毒品之高度行為吸收，
不另論罪，在判決內敘明，固非無見。
惟按證據雖已調查而其內容尚未明瞭者，即與未經調查無異，如
遽行判決，仍屬應於審判期日調查之證據未予調查，自非適法。
（一）檢察官上訴意旨以：被告甲○○、乙○○二人於到案之初
均供承意圖販賣而持有毒品，乙○○於內勤檢察官訊問時，經檢
察官訊以：「帶毒品何用」，答稱：「我朋友會向我買，海洛因
一仟元（新台幣，下同）０．一公克，所以我才會分裝成一小包
」，並自承已賣掉一些，復坦承與被告甲○○一同販賣海洛因，
經檢察官令其具結後，仍稱所言關於二人販賣海洛因部分為實在
（見九十七年度毒偵字第一四六號卷第四六、四七頁），其供述
與渠在警詢中所言大致相同。又甲○○於偵查中雖稱民國九十六
年十二月十八日被查獲當天扣案之毒品係伊向「游仔」所買，與
乙○○供稱係伊向「苦瓜」所購不同，但甲○○該次係稱僅渠一
人在賣毒品云云，但仍承認乙○○之毒品係向「苦瓜」所買，則
甲○○應係因迴護乙○○，始稱扣案之毒品係渠自己向「游仔」
所買，但乙○○仍係向「苦瓜」購買毒品無訛（見九十七年度毒
偵字第一四六號卷第四七、四八、四九頁）。甲○○於九十七年
一月二十二日偵查中雖即翻供，改稱沒有賣毒品，但亦稱扣案毒
品係乙○○所有，不知伊向誰買（見九十六年度偵字第二九九七
一號卷第一二八頁），而乙○○於九十七年一月二十三日偵查中
固否認有販賣毒品之意圖，但仍稱藥頭為「苦瓜」，此部分前後
所供並無不一致。查被告等自否認意圖販賣後，二人所供即有出
入，甲○○於九十七年一月二十二日偵查中僅稱毒品全係乙○○
所有，並未提及係供二人共同施用，乙○○於九十七年一月二十
三日偵查中則稱扣案毒品係伊與甲○○買到後，一同到「阿忠」
家，由甲○○用吸管分裝成十二包，因怕一天吸太多，因此把每
天的量裝好（見九十六年度偵字第一二八、一三三號卷訊問筆錄
），復於九十七年一月二十七日偵查中供稱伊與甲○○一天要施
用海洛因四、五次云云（同上卷第一四二頁），甲○○、乙○○
於第一審法院九十七年二月十五日訊問時，則稱毒品是乙○○去
跟苦瓜買的，買來就是這樣沒有再分裝成十二包（見第一審卷第
二九、三十頁），嗣於九十七年三月二十八日準備程序，乙○○
又改稱是毒品買來後才分裝成每天施用的量，被告二人不爭之事
實則均包括分裝之事實（見第一審卷第七九、八一頁），於九十
七年五月一日審判庭，甲○○稱扣案毒品係乙○○去拿的，不知
向何人拿。對分裝成之十二包之理由，甲○○稱「吸食用的，我
每天定時定量」，嗣於回答受命法官時，又稱「我每天施用，可
是不知道要施用多少，我一天施用海洛因及安非他命三、四次」
，至於乙○○則又稱毒品係伊與甲○○二人一起去買，平常施用
的量不一定（見第一審卷第一０六頁）。綜上各節，足見被告二
人嗣後雖翻供否認就扣案之毒品有販賣意圖，但關於買來後是否
即已分裝，或是否二人一起去購買，或每天施用量等重要事實，
或前後陳述不一，或彼此互相矛盾，如非二人事後所辯係卸責之
詞，當不致如此。況參以扣案之海洛因十二包，毛重由０．一五
公克至０．六五公克等不一，與甲○○所稱每天「定時定量」之
說顯然不符，且如係被告等依每天係施用量分裝，又何以輕重間
有如此大之差距，益見本件應以乙○○於到案之初坦承就持有之
毒品與甲○○有販賣意圖云云，且先後於警詢及內勤檢察官訊問
，所陳前後大致一致，較屬可信，彼等事後翻供，應不足採，原
判決遽採信被告等事後有瑕疵之翻供之詞，認被告等無販賣毒品
意圖，自有違背論理法則及經驗法則等語，經查尚非全然無據。
查本件扣案之海洛因十二包，毛重由０．一五公克至０．六五公
克等不一，與甲○○所稱每天「定時定量」之說似不相符，且如
係被告等依每天施用量分裝，何以輕重間有如此大之差距？被告
等事後無販賣毒品意圖翻供之詞，是否可採，不無疑問，因關係
被告等有無販賣毒品意圖之判斷，自有再加調查、審認之必要，
遽行論斷，難謂適法。（二）原判決事實欄認定甲○○僅先後於
九十六年十一月十四日、九十六年十二月十八日兩日，同時施用
第一級毒品海洛因及第二級毒品甲基安非他命「各一次」，乙○
○則於九十六年十二月十八日上午施用海洛因一次等情，與原判
決理由內採信被告等之辯詞，以被告二人均有毒品前科，故被告
甲○○於原審法院陳稱其每天皆施用毒品，一天施用三、四次云
云，以及乙○○於偵查及第一審法院審理中供稱其每天施用毒品
，一天施用四、五次云云，應非子虛，以被告二人「施用毒品之
頻率、次數及長期施用毒品之前科」觀之，扣案毒品顯僅係供渠
等自行施用，非因意圖販賣而持有等語（見原判決第九頁），關
於被告等施用第一級毒品之次數，事實之認定與理由之論據，相
互齟齬，亦有理由矛盾之違法。檢察官上訴意旨指摘原判決上開
部分不當，尚非全無理由，應認原判決關於乙○○施用第一級毒
品及意圖販賣而持有第一級、第二級毒品部分暨甲○○部分，均
有撤銷發回更審之原因。又原判決認甲○○想像競合所犯之施用
第二級毒品罪（毒品危害防制條例第十條第二項）部分，基於審
判不可分之原則，亦ㄧ併發回，合予指明。
二、上訴駁回部分
按刑事訴訟法第三百七十六條所列各罪之案件，經第二審判決者
，不得上訴於第三審法院，法有明文。本件原判決維持第一審依
毒品危害防制條例第十條第二項之規定，論處被告乙○○施用第
二級毒品，累犯罪刑之判決，駁回被告此部分在第二審之上訴。
查該部分屬刑事訴訟法第三百七十六條第一款之案件，依首開說
明，既經第二審判決，自不得上訴於第三審法院，上訴人竟對上
開部分一併提起上訴，顯為法所不許，此部分上訴為不合法，應
予駁回。
據上論結，應依刑事訴訟法第三百九十七條、第四百零一條、第
三百九十五條前段，判決如主文。
中    華    民    國  九十八  年    一    月  二十二  日
                      最高法院刑事第二庭
                          審判長法官  莊  登  照
                                法官  黃  一  鑫
                                法官  陳  世  淙
                                法官  許  錦  印
                                法官  張  春  福
      本件正本證明與原本無異
                                      書  記  官
中    華    民    國  九十八  年    二    月    三    日
                                                      Ｑ


司法院資訊處製作；財團法人民間司法改革基金會備份。
